【裁判字號】    89,訴,3936
【裁判日期】    900208
【裁判案由】    債務人異議之訴
【裁判全文】
臺灣臺北地方法院民事判決  八十九年度訴字第三九三六號
    原      告  乙○○
    訴訟代理人  解家源律師
    被      告  台北銀行股份有限公司
                            設台北市○○○路○段五○號
    法定代理人  丁○○      住.
    訴訟代理人  丙○○      住台北市○○○路○段六九號
                甲○○      住.
右當事人間債務人異議之訴事件，本院判決如左：
    主      文
原告之訴駁回。
訴訟費用由原告負擔。
    事      實
甲、原告方面：
一、聲明：
    臺灣臺北地方法院八十九年度民執天字第一五七四二號給付票款強制執行事件，就(一)原
    告對訴外人林旭設計工程有限公司之出資、(二)原告對林旭設計工程有限公司、訴外人聯
    合報股份有限公司、自由時報企業股份有限公司之新資債權、(三)原告對訴外人世華聯合
    商業銀行股份有限公司、美商美國運通銀行股份有限公司臺北分行之存款債權，所為之
    扣押命令強制執行程序應予撤銷。
二、陳述：
    鈞院八十九年度民執天字第一五七四二號給付票款強制執行事件，已就(一)原告對訴外人
    林旭設計工程有限公司之出資、(二)原告對林旭設計工程有限公司、訴外人聯合報股份有
    限公司、自由時報企業股份有限公司之新資債權、(三)原告對訴外人世華聯合商業銀行股
    份有限公司、美商美國運通銀行股份有限公司臺北分行之存款債權，發給扣押命令在案
    。然依民法第一百二十五條規定，被告所持之執行名義為鈞院六十八年度訴字第三一七
    二號確定判決，距今已有二十二年，在此期間原告從未收受被告該債權請求之通知，是
    被告前述執行名義所載之債權請求權業已罹於時效，原告自得拒絕給付。為此爰依強制
    執行法第十四條第一項規定，提起債務人異議之訴，請求：鈞院八十九年度民執天字第
    一五七四二號給付票款強制執行事件，就(一)原告對林旭設計工程有限公司之出資、(二)原
    告對林旭設計工程有限公司、聯合報股份有限公司、自由時報企業股份有限公司之新資
    債權、(三)原告對世華聯合商業銀行股份有限公司、美商美國運通銀行股份有限公司臺北
    分行之存款債權，所為之扣押命令強制執行程序應予撤銷。
三、證據：提出臺灣臺北地方法院八十九年七月二十八日八十九年度民執天字第一五七四二
    號執行命令。
乙、被告方面：
一、聲明：駁回原告之訴。
二、陳述：
（一）被告在取得鈞院六十八年度訴字第三一七二號民事確定判決之執行名義後，乃聲請執
      行原告及該執行名義其他債務人之財產，於七十年二月十八日因執行無結果而發給債
      權憑證，該債權憑證並於同年二月二十日送達被告。嗣後被告陸續於七十五年二月、
      八十年二月、八十五年二月向鈞院聲請強制執行原告之財產，均獲於前述債權憑證上
      註記被告受償情形，最後由鈞院八十五年度民執字第二一四三號強制執行事件發還被
      告前揭債權憑證，終結該案執行程序之日期為八十五年二月十六日，故時效應自八十
      五年二月十七日起算，迄被告於八十九年九月十四日再次向鈞院聲請對原告強制執行
      ，由鈞院以八十九年度民執天字第一五七四二號給付票款強制執行事件受理之日止，
      並未罹於消滅時效。
（二）被告於七十五年二月之強制執行聲請，由鈞院以七十五年度民執地字第一九八九號受
      理在案，嗣於七十五年二月十七日執行程序終結，被告於該日收受債權憑證。
三、證據：提出台北銀行法院來文暨收回款項墊付費用傳送登記簿、本院六十八年度訴字第
    三一七二號請求清償票款事件民事判決書及確定證明書、本院七十年二月十八日北院菁
    民執宇字第五０四七號債權憑證、本院七十五年二月二十六日七十五年度民執字第一九
    八九號民事執行處通知、台北銀行收文摘由單。
丙、本院依職權調閱本院八十九年度民執天字第一五七四二號給付票款強制執行事件卷宗、
    本院六十八年度訴字第三一七二號請求清償票款事件卷宗、本院八十年度民執字第一五
    六八號清償票款強制執行事件卷宗、本院八十五年度民執字第二一四三號給付票款強制
    執行事件卷宗。
    理      由
一、原告起訴主張本院八十九年度民執天字第一五七四二號給付票款強制執行事件，已就原
    告對林旭設計工程有限公司、聯合報股份有限公司、自由時報企業股份有限公司、世華
    聯合商業銀行股份有限公司、美商美國運通銀行股份有限公司臺北分行之債權等，發給
    扣押命令在案。然被告所持之執行名義即本院六十八年度訴字第三一七二號確定判決，
    距今已有二十二年，在此期間原告從未收受被告該債權請求之通知，是被告前述執行名
    義所載之債權請求權業已罹於十五年之時效，原告自得拒絕給付。為此爰依強制執行法
    第十四條第一項規定，提起債務人異議之訴，請求本院八十九年度民執天字第一五七四
    二號給付票款強制執行事件，就(一)原告對林旭設計工程有限公司之出資、(二)原告對林旭
    設計工程有限公司、聯合報股份有限公司、自由時報企業股份有限公司之新資債權、(三)
    原告對世華聯合商業銀行股份有限公司、美商美國運通銀行股份有限公司臺北分行之存
    款債權，所為之扣押命令強制執行程序應予撤銷。被告則以：其在取得本院六十八年度
    訴字第三一七二號民事確定判決執行名義後，先後於七十年、七十五年二月、八十年二
    月、八十五年二月聲請強制執行原告之財產，均獲於前述債權憑證上註記被告受償情形
    ，最後由本院八十五年度民執字第二一四三號強制執行事件發還被告前揭債權憑證，終
    結該案執行程序之日期為八十五年二月十六日，故時效自八十五年二月十七日起算迄八
    十九年九月十四日被告再次聲請對原告強制執行時止，並未罹於時效等語，資為抗辯。
二、原告起訴主張本院八十九年度民執天字第一五七四二號給付票款強制執行事件，已就其
    對林旭設計工程有限公司、聯合報股份有限公司、自由時報企業股份有限公司、世華聯
    合商業銀行股份有限公司、美商美國運通銀行股份有限公司臺北分行之債權等，發給扣
    押命令在案之事實，已據其提出本院八十九年七月二十八日八十九年度民執天字第一五
    七四二號執行命令為證，並為被告所不爭執，且經本院依職權調閱上述強制執行事件卷
    宗查閱屬實，自堪信為真實。原告又主張被告在取得上開強制執行事件聲請所憑之執行
    名義即本院六十八年度訴字第三一七二號確定判決後，距今二十二年間，原告從未收受
    被告該債權請求之通知，是被告前述執行名義所載之債權請求權業已罹於時效，原告自
    得拒絕給付乙節，則為被告所否認，並以上述情詞為辯。
三、按執行名義成立後，如有消滅或妨礎債權人請求之事由發行，債務人得於強制執行程序
    終結前，向執行法院對債權人提出異議之訴。如以裁判為執行名義時，其為異議原因之
    事實發生在前訴訟言詞辯論終結後者，亦得主張之。強制執行法第十四條第一項定有明
    文。再者，依民法第一百二十五條規定：「請求權，因十五年間不行使而消滅。但法律
    所定期間較短者，依其規定。」，又同法第一百二十九條第一項第三款明定，消滅時效
    因起訴而中斷，同條第二項第五款則規定開始執行行為或聲請強制執行與起訴有同一效
    力。而同法第一百三十七條第一項另規定：「時效中斷者，自中斷之事由終止時，重行
    起算。」。另執行法院依強制執行法第二十七條第二項發給憑證交債權人收執時，執行
    行為即為終結；凡因開始執行行為中斷之時效，由此重行起算（最高法院五十六年度台
    上字第一○五五號判決意旨參照），是執行名義請求權之消滅時效，因債權人聲請強制
    執行而中斷者，不因未將強制執行事由通知債務人而受影響，嗣因未發現債務人可供執
    行之財產，由執行法院發給債權憑證，中斷之事由終止，自債權人取得債權憑證之翌日
    起，時效重新起算。
四、經查，本院六十八年五月十四日六十八年度訴字第三一七二號民事確定判決，業已認定
    原告為訴外人千奇綜合室內有限公司向被告借款之連帶保證人，是以原告就千奇綜合室
    內有限公司對被告所負之消費借貸債務負連帶保證責任，有上述民事判決書及確定證明
    書在卷可稽。故被告對原告享有之債權，其消滅時效依民法第一百二十五條規定，應為
    十五年，就此原告亦不爭執。復查，被告在取得上開確定判決之執行名義後，先於七十
    年對原告及該執行名義其他債務人之財產，同年二月十八日因執行無結果而發給債權憑
    證，該債權憑證並於同年二月二十日送達被告，有被告提出之本院七十年二月十八日北
    院菁民執宇字第五０四七號債權憑證可參，且為原告所不爭執。嗣被告再於七十五年二
    月、八十年二月、八十五年二月五陸續向本院聲請強制執行原告之財產，均獲於前述債
    權憑證上註記被告受償情形，最後由本院八十五年度民執字第二一四三號強制執行事件
    於八十五年二月十五日發還被告前揭債權憑證等情，亦經本院調閱本院八十年度民執字
    第一五六八號清償票款強制執行事件卷宗、本院八十五年度民執字第二一四三號給付票
    款強制執行事件卷宗核閱綦詳。準此，被告對原告之債權，於六十八年五月十四日由本
    院以六十八年度訴字第三一七二號判決後，其請求權原應於八十三年間因罹於時效而消
    滅，但被告早於七十年、七十五年、八十年、八十五年陸續對原告聲請強制執行，是請
    求權時效因而中斷，且該十五年時效均自被告七十年、七十五年、八十年、八十五年先
    後取得債權憑證之日起重行起算，最後一次尚自八十五年二月十六日即被告取得八十五
    年度民執字第二一四三號強制執行事件執行無結果而發還債權憑證之翌日起算。迄至被
    告於八十九年七月二十五日聲請對原告強制執行之日止，顯尚未罹於十五年之時效，故
    原告所陳，即屬無據。
五、從而，原告以被告之請求權已消滅時效而完成為由，提起債務人異議之訴，請求：本院
    八十九年度民執天字第一五七四二號給付票款強制執行事件，就(一)原告對林旭設計工程
    有限公司之出資、(二)原告對林旭設計工程有限公司、聯合報股份有限公司、自由時報企
    業股份有限公司之新資債權、(三)原告對世華聯合商業銀行股份有限公司、美商美國運通
    銀行股份有限公司臺北分行之存款債權，所為之扣押命令強制執行程序應予撤銷，並無
    理由，應予駁回之。
六、結論：
    本件原告之訴為無理由，依民事訴訟法第七十八條，判決如主文。
中        華        民        國   九十     年      二       月      八       日
                             民事第三庭法      官  賴錦華
右為正本係照原本作成
如對本判決上訴，須於判決送達後廿日內向本院提出上訴狀
中        華        民        國   九十     年      二       月      九       日
                                        法院書記官  葛映嵐


司法院資訊處製作；財團法人民間司法改革基金會備份。
